【裁判字號】    98,消債更,116
【裁判日期】    980515
【裁判案由】    更生事件
【裁判全文】
臺灣臺南地方法院民事裁定           98年度消債更字第116號
聲 請 人
即債務人  甲○○
上列當事人聲請消費者債務清理事件，本院裁定如下：
    主  文
債務人甲○○自民國九十八年五月十五日十二時起開始更生程序
。
    理  由
一、按債務人不能清償債務或有不能清償之虞，且無擔保或無優
    先權之債務總額未逾新臺幣（下同）1,200 萬元者，於法院
    裁定開始清算程序或宣告破產前，得向法院聲請更生。法院
    開始更生程序之裁定，應載明其年、月、日、時，並即時發
    生效力，消費者債務清理條例（下稱消債條例）第3條、第
    42條第1項、第45條第1項定有明文。又按債務人對於金融機
    構因消費借貸、自用住宅借款、信用卡或現金卡契約而負債
    務，在聲請更生或清算前，應提出債權人清冊，以書面向最
    大債權金融機構請求協商債務清償方案，並表明共同協商之
    意旨，債務人與金融機構協商成立者，不得聲請更生或清算
    ，但因不可歸責於己之事由，致履行顯有重大困難者，不在
    此限，消債條例第151條第1、5項亦定有明文。
二、本件聲請意旨略以：聲請人即債務人甲○○現平均每月收入
    約17,458元，除此收入外，尚有債務人所有供自己及家屬居
    住使用之房屋、土地各1筆，另有投資1筆，資產總價值約為
    1,321,697元，然累積債務總金額已達2,388,868元（其中無
    擔保債務於請求協商時之總金額為561,868元，房貸總金額
    為1,827,000元），債務人有不能清償債務之情事，前已提
    出債權人清冊，以書面向最大債權金融機構即臺灣土地銀行
    臺南分行請求共同協商債務清償方案，惟經債權銀行試算後
    ，因債務人家計負擔沉重，債務金額龐大，無法負擔任何還
    款條件，以致協商不成立。債務人雖經營美利科技開發有限
    公司，然每月營業額未逾20萬元，且其無擔保或無優先權之
    債務總額未逾1,200萬元，復未經法院裁定開始清算程序或
    宣告破產，爰依上開規定，提出前置協商不成立證明書、財
    產及收入狀況說明書、債權人清冊、債務人清冊，聲請更生
    等語。
三、按債務人對於金融機構因消費借貸、自用住宅借款、信用卡
    或現金卡契約而負債務，在聲請更生或清算前，應提出債權
    人清冊，以書面向最大債權金融機構請求協商債務清償方案
    ，並表明共同協商之意旨，消費者債務清理條例第151條第1
    項定有明文。債務人主張其曾於民國97年7月7日向最大債權
    金融機構臺灣土地銀行臺南分行申請債務協商，惟協商不成
    立，業據提出前置協商不成立通知書為證，並於聲請人聲請
    債務更生之前案（本院97年度消債更字第1126號更生事件）
    中，經前案承辦法官依職權函詢臺灣土地銀行臺南分行說明
    是否與債務人協商而不成立，而依臺灣土地銀行臺南分行以
    97年9月25日南逾字第09700 00830號函覆表示：「二、陳君
    支出大於收入，無力負擔清償條件（詳協商試算表）」一情
    明確，此亦據本院調取本院97年度消債更字第1126號更生事
    件民事卷核閱無訛（見該卷第109頁）。是以，兩造已協商
    不成立一情確屬事實，自堪信債務人所主張已與最大債權銀
    行踐行前置協商而不成立一節為真實。
四、又查，債務人主張其目前平均每月收入約17,458元，負債總
    額為2,388,868元，除房屋貸款餘額1,827,000元，其餘均為
    無擔保或無優先權之債務，名下有債務人所有供自己及家屬
    居住使用之房屋、土地各1筆，另有投資1筆，資產總價值約
    為1,321,697元。債務人雖從事營業，但每月營業額未超過2
    0萬元，業據提出債權人清冊、債務人清冊、財產及收入狀
    況說明書、勞工保險被保險人投保資料表、財團法人金融聯
    合徵信中心當事人查詢個人資料（信用報告）、財政部臺灣
    省南區國稅局財產歸屬資料清單、財政部臺灣省南區國稅局
    95年、96年度綜合所得稅各類所得資料清單、土地及建物登
    記謄本、美利科技開發有限公司95年至97年貨款收支明細表
    、營業人銷售額與稅額申報書、營利事業所得稅結算申報書
    、資產負債表等件為證，並經本院調取上開97年度消債更字
    第1126號更生事件卷宗核閱前案已依職權調取債務人之郵政
    、勞健保及集保資料、電子稅務閘門財產所得調件明細表、
    財政部臺灣省南區國稅局所得稅之申報資料等文件，核屬相
    符，堪認債務人確已達不能清償債務或有不能清償之虞之程
    度。又債務人無擔保或無優先權之債務總額亦確實未逾1,20
    0萬元等情，亦有財團法人金融聯合徵信中心當事人綜合信
    用報告書在卷（見上開97年度消債更字第1126號卷）可憑。
    另聲請人前未曾經法院宣告清算程序或宣告破產，亦未曾依
    消費者債務清理條例或破產法之規定而受刑之宣告等節，有
    本院民事紀錄科查詢表、臺灣高等法院被告前案紀錄表在卷
    可憑。
五、綜上所述，債務人雖從事營業，然每月營業額未超過20萬元
    ，其已達不能清償債務或有不能清償之虞之程度，其中無擔
    保或無優先權之債務在1,200萬元以下。債務人曾向最大債
    權金融機構臺灣土地銀行臺南分行請求協商債務清償方案，
    惟協商不成立，且未經法院裁定開始清算程序或宣告破產，
    又查無消費者債務清理條例第6條第3項、第8條或第46條各
    款所定駁回更生聲請之事由存在，則債務人聲請更生，應屬
    有據，爰裁定如主文。
中    華    民    國    98    年    5    月    15     日
                  民事第三庭    法  官  黃聖涵
上為正本係照原本作成。
本件不得抗告。
本裁定已於98年5月15日12時公告。
中    華    民    國    98    年    5    月    15     日
                                書記官  朱小萍


司法院資訊處製作；財團法人民間司法改革基金會備份。
